【裁判字號】    99,台上,4757
【裁判日期】    990729
【裁判案由】    妨害性自主
【裁判全文】
最高法院刑事判決            九十九年度台上字第四七五七號
上   訴   人  台灣高等法院檢察署檢察官
上訴人即被告  戴○○
選 任辯護 人  鄭志政律師
上列上訴人等因被告妨害性自主案件，不服台灣高等法院中華民
國九十八年四月三十日第二審更審判決（九十七年度上更(一)字第
五四五號，起訴案號：台灣台北地方法院檢察署九十二年度偵字
第一八二五五號），提起上訴，本院判決如下：
    主  文
上訴駁回。
    理  由
按刑事訴訟法第三百七十七條規定，上訴於第三審法院，非以判
決違背法令為理由，不得為之。是提起第三審上訴，應以原判決
違背法令為理由，係屬法定要件。而上訴第三審法院之案件，是
否以判決違背法令為上訴理由，應就上訴人之上訴理由書狀加以
審查，如果上訴理由書狀並未依據卷內訴訟資料，具體指摘原判
決不適用何種法則或如何適用不當，或所指摘原判決違法情事，
顯與法律規定得為第三審上訴理由之違法情形，不相適合時，均
應認其上訴為不合法律上之程式，予以駁回。至原判決究有無違
法，與上訴是否以違法為理由，係屬二事。本件原審經審理結果
，認為上訴人即被告戴○○（真實名字詳卷）妨害性自主之犯行
明確，因而撤銷第一審所為科刑之判決，比較行為時及裁判時法
律，適用最有利於被告之規定，改判仍論處被告對未滿十四歲之
女子，以脅迫之方法而為性交罪刑，已詳敘調查、取捨證據之結
果及憑以認定犯罪事實之心證理由。並就被告否認犯行之供詞及
其所辯各語認非可採，予以論述。原判決併採內政部警政署刑事
警察局（下稱刑事警察局）、法務部調查局分別對被告進行測謊
，均認被告否認與被害人Ａ1 （真實姓名詳卷）發生性關係及褪
去被害人褲子等之供述，呈情緒波動反應，應屬說謊之鑑定結果
，作為認定被告犯罪所憑證據之一，業於理由內，闡述第一審囑
託刑事警察局所為上開測謊鑑定，係應被告辯護人之請所為，於
實施測謊鑑定前，業經鑑定人對被告告以權利事項，由被告簽立
具結書表明自願接受測謊之旨，且測試環境良好，無不當外力干
擾，測謊儀器運作正常，施測謊鑑定後，並已出具鑑定結果通知
書，載明具體之鑑驗方法，檢附鑑定過程之相關資料，是依刑事
訴訟法第二百零六條第一項、第二百零八條等規定，應有證據能
力。嗣因被害人指訴被告性侵害後復更易其詞，原審為求慎重，
乃再函請法務部調查局對被告測謊，結果仍同，乃併引為認定被
告性侵害犯罪之佐證等語甚詳。對被告及其辯護人所辯被告有高
血壓宿疾，且於刑事警察局測謊前二十四小時內曾飲用高梁酒二
杯，不符受測者身心應具備之基本要件，所為之測謊結果，應無
證據能力云云，亦以依卷附醫院函文，被告經檢查血壓偏高之民
國九十二年十二月二十四日及九十三年四月二十二日，距測謊日
期均有相當時日，且被告並未因上開檢查結果進行任何治療，況
九十三年十月十一日被告接受勞工健康檢查時，已無高血壓情形
，其病歷亦無因心血管疾病接受治療之紀錄，說明自不足資以認
定被告測謊時確有高血壓症狀致不適宜測謊之情形；再被告受測
前，自述身體狀況正常，經鑑定人測試結果，亦認其身心狀況符
合測謊條件。足徵所辯上情，殊無足取等語，予以指駁。且明
上開測謊鑑定結果，既據各該鑑定機關檢具鑑定相關資料供參，
因無再依被告及辯護人聲請傳訊測試人員之必要。經核於法均無
不合。被告上訴意旨置原判決上開論述於不顧，或徒憑己意，主
張測謊鑑定結果，概無證據能力，或以原審未依其聲請傳訊測謊
人員，指摘有查證未盡之可議，甚或猶執上開辯解之陳詞，指摘
原判決採信該測謊鑑定結果，違背證據法則云云，俱顯非適法之
第三審上訴理由。又原判決就被害人於警詢中所為遭被告強制性
交之指訴，核與其嗣於審理中翻異所言被告未曾對其性侵害之供
詞，不相一致，且該警詢之指訴較審理中更易其詞之供述如何具
有特別可信之情形，及被害人於偵查中之陳述，並無顯不可信之
情形，而分別符合刑事訴訟法第一百五十九條之二、第一百五十
九條之一第一項傳聞證據例外之規定，均具有證據能力，已於理
由內逐一為必要之說明，並以被害人於原審業經踐行人證法定調
查程序，予被告及其辯護人行使詰問權，乃依自由心證予以斟酌
、比較，採信被害人警詢中之指訴，而捨棄其於審理中之供詞，
此乃原審採證認事職權之合法行使。被告上訴意旨指摘原判決未
採信被害人於審理中經交互詰問所為之陳述，竟採信上開警詢、
偵查中無證據能力之審判外陳述，有違反證據法則之違法云云，
係徒憑己意，任意指摘，已顯不足取。尤以原判決就被害人對被
告性侵害之指訴，適與被害人於受侵害翌日就醫，經診斷其處女
膜受有新裂傷之情相符，並經證人即被害人友人之母顏○梅就親
自見聞其女與被害人之許姓同學以電話談論被害人遭性侵害一事
，及嗣該許姓同學偕同被害人至其住處時，被害人持續哭泣之受
害後情狀，於偵查中供證甚詳，而依被告、被害人及其母所述，
被害人與被告平日相處關係良好，被告對被害人且疼愛有加，被
害人應無誣攀之動機，是被害人上開受創後反應，當非虛假，綜
合此等事證及上開測謊結果予以觀察，均足佐證被害人對被告性
侵害指訴之真實性等情，已於理由論述甚詳。對被害人嗣於審理
中當庭以言詞及另以書信更易其詞，改稱上開指訴係出於家人阻
止其外出遊玩，其因友人影響所致云云，亦以該等翻異後所言如
何與上開事證互有扞格，且與女子若非確遭性侵害，應不致僅為
陷害他人而虛構有損己身名節之事之常情亦不相符，要屬事後迴
護，應殊不足採等語，予以指駁。此乃原審本其職權之行使，對
調查所得之證據定其取捨，為價值上之判斷，顯無違背客觀上之
經驗法則與論理法則。自非上訴意旨憑其個人主觀意思所得任意
指摘。被告上訴意旨主張被害人平日行徑諸多偏差，性觀念大膽
，年少即懷孕生子，已難免虛構案情，而其受害後竟未先告知其
母，反先向同學哭訴，亦屬違背常情，證人顏○梅證言盡屬傳聞
，要非得為證據，況被害人指訴被告性侵害後，法院審理中，於
詰問時當庭並曾另以書信向法院自承指訴不實等語，當非虛假，
並據以指摘原審既不察被害人指訴不實，亦未傳訊書寫信件當時
在場之被害人配偶以查明該書信確出於被害人本意，即採信該指
訴而為不利於被告之判斷，非但證據調查職責未盡且違背經驗法
則、論理法則云云。係猶執陳詞，重為事實之爭執，亦與法律所
規定得上訴第三審之理由不相適合。再原判決就被告於九十二年
六月二十七日深夜十一時許，先施以恫嚇而對被害人強制性交得
逞，繼要求被害人裸體與其同床共眠，迄翌日上午五時三十分至
六時三十分間，乍醒之際，復自恃被害人仍不敢違抗其意，續對
被害人性交而得逞之犯行，業於理由說明被告上開二次對被害人
強制性交之行為，係於同一夜間，在同一地點，對同一被害人為
之，且第一次強制性交行為後，繼利用被害人因甫受恐嚇，未敢
違抗之心理狀態，先迫使被害人裸體與其同榻而眠，並於睡醒之
際，續對被害人性交，是其各次強制性交行為之獨立性極為薄弱
，依一般社會觀念，在時間差距上，難以強行分開，在刑法評價
上，應視為數個舉動之接續實行，合為包括之一行為予以評價，
屬接續犯，而為包括之一罪。據以明公訴意旨認被告係基於概
括犯意所為之數行為，應依連續犯之規定論以一罪，容有未洽等
語。經核於法並無不合。檢察官上訴意旨，置原判決上開說明於
不顧，或徒擷取原判決片斷文義，以原判決既謂被告「先後二次
」對被害人強制性交，乃又謂係數個舉動之接續犯，指摘原判決
有理由矛盾之違誤云云，或猶執上開陳詞，以被告二次強制性交
行為相距五、六小時，依一般社會通念，可區分而各具獨立性，
應論以連續犯，指摘原判決適用法則不當云云，均顯不足據以辨
認原判決已具備違背法令之形式要件。至被告其餘上訴意旨，則
係就屬原審採證認事職權之適法行使及原判決已說明事項，徒憑
己見，任意指摘為違法，且仍為單純事實之爭執，亦難謂為適法
之第三審上訴理由。依上揭說明，檢察官及被告之上訴俱不合法
律上之程式，均應予駁回。
據上論結，應依刑事訴訟法第三百九十五條前段，判決如主文。
中    華    民    國  九十九  年    七    月  二十九  日
                      最高法院刑事第四庭
                          審判長法官  張  淳  淙
                                法官  劉  介  民
                                法官  蔡  彩  貞
                                法官  張  春  福
                                法官  吳  信  銘
本件正本證明與原本無異
                                      書  記  官
中    華    民    國  九十九  年    八    月    三    日
                                                      K

司法院資訊處製作；財團法人民間司法改革基金會備份。
